臺灣澎湖地方法院刑事判決
111年度訴字第9號
公  訴  人  臺灣澎湖地方檢察署檢察官
被      告  辛順立



指定辯護人  本院公設辯護人張寅煥  
上列被告因毒品危害防制條例案件，經檢察官提起公訴（110年
度偵字第971號），本院判決如下：
    主  文
辛順立共同犯運輸第二級毒品罪，累犯，處有期徒刑貳年。扣案
之甲基安非他命壹包（含包裝袋壹個，含袋重伍點參伍參零公克
，淨重伍點壹柒零零公克，驗餘淨重伍點壹伍貳貳公克）沒收銷
燬。
    事  實
一、辛順立、張祐祥（另行審結）、郭ＯＯ等3人，因於民國107、
    108年間，曾同在法務部矯正署澎湖監獄（下稱澎湖監獄）
    服刑而結識。嗣於109年8月27日辛順立假釋出監後，輾轉與
    郭ＯＯ、張祐祥取得聯繫。於109年10月31日下午，辛順立搭
    機從澎湖飛抵臺中後與郭ＯＯ碰面，得知此時張祐祥亦同住在
    郭ＯＯ位於臺中市太平區住處，遂一同前往郭ＯＯ住處與張祐祥
    敘舊。同日晚間，辛順立確認張祐祥有取得第二級毒品甲基
    安非他命之管道後為供己使用，遂交付新臺幣（下同）18,0
    00元予張祐祥委為代購，張祐祥旋駕車至苗栗縣某處，向年
    籍不詳、 綽號「小鬼頭」之成年男子，購得甲基安非他命1
    包，得手後旋駕車返回郭ＯＯ住處，將購得之甲基安非他命1
    包交予辛順立，辛順立即前往位於臺中市○○區○○○路0段000
    號「ＯＯＯＯＯＯＯＯＯＯＯＯＯ」過夜。翌日（即11月1日）上午，張祐
    祥至「ＯＯＯＯＯＯＯＯＯＯＯＯＯ」與辛順立碰面，辛順立表示夾帶毒
    品搭機有遭查獲風險，希望張祐祥幫忙寄送，獲張祐祥同意
    後，2人即為供辛順立施用，共同基於運輸第二級毒品之犯
    意聯絡，由張祐祥攜帶辛順立藏放上開購得之甲基安非他命
    1包並填妥寄運單之便利袋，於同日上午11時11分許，騎乘
    機車至臺中市○○區○○路0段00號「ＯＯＯＯＯＯＯＯＯ」，將該便利袋
    交予店員寄送，惟店員表示為避免運送過程擠壓毀損產生後
    續賠償問題，要求以紙箱裝箱始受理，張祐祥將此突發狀況
    告知辛順立後，從店員處取得紙箱，按照辛順立書寫之內容
    重新填寫寄運單，將便利袋裝入紙箱黏貼寄運單（編號000-
    00-000-0000號）後，交予店員收受寄送至澎湖，擬由搭機
    返回澎湖之辛順立收件。嗣於同年11月3日上午10時許，警
    方與海巡人員在澎湖縣湖西鄉尖山貨運碼頭安檢時，察覺有
    異，開拆上開包裹發現甲基安非他命1包（含包裝袋1個，含
    袋重5.3530公克，淨重5.1700公克，驗餘淨重5.1522公克）
    而予以查扣，並循線獲悉上情。
二、案經澎湖縣政府警察局移送臺灣澎湖地方檢察署檢察官偵查
    起訴。
    理  由
一、按被告以外之人於審判外之言詞或書面陳述，除法律有規定
    者外，不得作為證據。惟被告以外之人於審判外之陳述，經
    當事人於審判程序同意作為證據，法院審酌該言詞陳述或書
    面陳述作成時之情況，認為適當者，亦得為證據。當事人、
    代理人或辯護人於法院調查證據時，知有第159 條第1 項不
    得為證據之情形，而未於言詞辯論終結前聲明異議者，視為
    有前項之同意，刑事訴訟法第159 條第1 項、第159 條之5
    分別定有明文。查卷附據以嚴格證明被告辛順立犯罪事實有
    無之屬傳聞證據之證據能力，當事人及辯護人於本院審判中
    均不爭執其證據能力，本院審酌各該證據查無有何違反法定
    程序取得之情形，亦無顯有不可信與不得作為證據等情，因
    認為適當，故均有證據能力，另非供述證據部分，亦無證據
    可認係公務員基於違法之方式所取得或有偽造、變造之情事
    ，復與本案之待證事實具有關聯性，同認有證據能力。
二、訊據被告辛順立對於上述犯罪事實，坦承不諱，核與證人即
    共同被告張祐祥、證人郭ＯＯ、陳ＯＯ於警詢或偵查中之證述相
    符，復有玉山銀行集中管理部函附交易往來明細、中國信託
    商業銀行股份有限公司函、立榮航空股份有限公司函、車籍
    資料、矯正簡表、搜索、扣押筆錄、扣押物品目錄表、扣案
    照片、交通部民用航空局航空醫務中心109年12月7日航藥鑑
    字第0000000號毒品鑑定書、錄影查證時序表、被告辛順立
    與張祐祥之LINE對話紀錄等件在卷可參，且有扣案之甲基安
    非他命可佐，足認被告辛順立之任意性自白與事實相符。本
    件事證明確，被告犯行堪以認定，應依法論科。
三、按運輸毒品，按照舊刑法之立法例，原限於「自外國販運」
    或「自外國輸入及輸出於外國」而言，嗣後為防止煙毒之蔓
    延，廢止前之禁煙治罪暫行條例始擴張其範圍，不僅處罰國
    際間之轉運及輸送毒品行為，即便是國內之運輸，亦在規範
    之內。是現行毒品危害防制條例之立法目的，既在拔毒品貽
    害之本，杜絕流入之途，即著重毒品來源之截堵，以求禍害
    之根絕，解釋上固應從同；且不論是否意在圖利，究係為人
    抑或為己，更不論其運輸方法究為海運、空運、陸運或海陸
    空聯運，皆包括在內。質言之，毒品危害防制條例所稱「運
    輸」，係指明知為毒品而本於運輸之意思為搬運輸送行為。
    且不以國外輸入國內或國內輸出國外者為限，其在「國內運
    送」者，亦屬之。至於運輸之動機、目的是否意在為己或為
    他人，運輸之方法為以交通工具、郵寄、利用他人或者自己
    攜帶，均非所問。又所謂「運輸」者，係指本於運輸意思而
    搬運輸送而言，倘其有此意圖者，一有搬運輸送之行為，犯
    罪即已成立，並非以運抵目的地為完成犯罪之要件。因此應
    以起運為著手，以運離現場為其既遂，則運輸毒品罪，並不
    以兩地間毒品直接運送移轉存置於特定地點為限，其以迂迴
    、輾轉方法，利用不相同之運輸工具、方法將特定之毒品移
    轉運送至最終目的者，其各階段之運送行為，均不失為運輸
    行為之一種，此即為運輸毒品罪之犯罪構成要件之行為，是
    運輸毒品罪應屬於繼續犯，縱使起運後運輸毒品罪已既遂，
    但在毒品到達終極目的地前，其犯罪行為仍在持續進行中。
    本件被告委由共同被告張祐祥騎機車在台中持送毒品至超商
    寄貨，再輾轉自台中超商以物流方式運抵澎湖，是該毒品在
    台中起運後，揆諸前開說明，本案運輸毒品行為即已完成而
    告既遂。
四、再按甲基安非他命係毒品危害防制條例第2條第2項第2款所
    列管之第二級毒品，自不得非法運輸、持有。核被告所為，
    係犯毒品危害防制條例第4條第2項之運輸第二級毒品罪。被
    告持有甲基安非他命之低度行為，應為其運輸之高度行為所
    吸收，不另論罪。被告與共同被告張祐祥間，有犯意聯絡及
    行為分擔，為共同正犯。被告共同委託超商運送毒品部分，
    係利用不知情之物流人員為運輸第二級毒品行為，此部分應
    成立間接正犯。
五、刑之加重減輕事由：
　㈠被告前因施用毒品案件，經本院105年馬簡字第42號判決判處
    有期徒刑3月確定，於106年2月16日易科罰金執行完畢，有
    臺灣高等法院被告前案紀錄表在卷可憑，檢察官及被告、辯
    護人在本院審理中均未爭執上開紀錄表關於前揭確定判決之
    罪刑及執行情形，堪認檢察官就累犯主張已負實質舉證責任
    ，是被告於受上開有期徒刑執行完畢後5年內，故意再犯本
    案有期徒刑以上之罪，已符合累犯之構成要件。本院參酌司
    法院釋字第775號解釋意旨，考量被告未能於前開構成累犯
    之案件執行完畢後自我控管，再為本案違反毒品危害防制條
    例犯行，顯見前開有期徒刑之執行對其未生警惕作用，堪認
    其對刑罰之反應力薄弱，而有依累犯規定加重其刑之必要，
    爰依刑法第47條第1項之規定，加重其刑（其中法定刑為無
    期徒刑部分，依法不得加重）。
　㈡按犯第4 條至第8 條之罪於偵查及歷次審判中均自白者，減
    輕其刑，毒品危害防制條例第17條第2 項定有明文。本件被
    告始終於偵查及審理中自白上開犯行，自應依毒品危害防制
    條例第17條第2 項之規定，減輕其刑。
　㈢復按毒品危害防制條例第17條第3項規定：「被告因供自己施
    用而犯第4 條之運輸毒品罪，且情節輕微者，得減輕其刑。
    」依其立法理由之說明：「本法對『運輸』毒品之行為均一律
    依據第4條加以處罰，對於行為人係自行施用之意圖而運輸
    毒品之行為，並無不同規範。然此種基於自行施用之目的而
    運輸毒品之行為，且情節輕微者，雖有問責之必要性，惟如
    一律依本法第四條論以運輸毒品之重罪，實屬法重情輕，且
    亦無足與真正『長期』、『大量』運輸毒品之犯行區別，是針對
    自行施用而運輸毒品之犯行，增訂本條第3 項，以達罪刑均
    衡之目的。」本案被告運輸第二級毒品甲基安非他命係供己
    施用，且所運輸之毒品數量非鉅，與大量運輸毒品者供以營
    利販賣之情形顯難比擬，論其情節，尚屬輕微，應依毒品危
    害防制條例第17條第3項之規定，減輕其刑。
　㈣再按犯第4 條至第8 條、第10條或第11條之罪，供出毒品來
    源，因而查獲其他正犯或共犯者，減輕或免除其刑，毒品危
    害防制條例第17條第1 項規定甚詳。經查，被告於警訊時，
    供出共同被告張祐祥為交寄甲基安非他命之運輸共犯，經澎
    湖縣政府警察局查證屬實而查獲張祐祥，並併將張祐祥移送
    檢察官偵辦而經起訴在案，有澎湖縣政府警察局111年1月5 
    日澎警刑字第0000000000號函（偵卷第129頁）及起訴書各1
    份在卷可佐，足認被告確實有供出毒品來源因而查獲其他共
    犯，自有毒品危害防制條例第17條第1 項規定之適用，而應
    減輕其刑。
　㈤被告上開加重及減輕之事由，應先依刑法第47條第1項加重之
    ，再分別依毒品危害防制條例第17條第2 項、第3 項、第1
    項遞減之。
六、爰以行為人之責任為基礎，審酌被告明知毒品對於人體健康
    危害甚鉅，如任其氾濫將嚴重腐蝕國民健康及社會風氣，卻
    無視政府禁令，而為本案共同運輸第二級毒品犯行，所為自
    值非難。復考量被告另有販賣第二級毒品、轉讓禁藥之前科
    紀錄，有臺灣高等法院被告前案紀錄表可稽，素行不佳，且
    係於另案假釋中再犯本罪，至不足取；另兼衡其犯罪之手段
    、運輸毒品之數量及於本院審理中自陳「大學肄業，現在從
    事旅遊業，月收入近六萬元，未婚無子女，有父母須扶養」
    之智識程度及家庭生活經濟狀況等一切情狀，量處如主文所
    示之刑。
七、末按查獲之第二級毒品，不問屬於犯人與否，沒收銷燬之，
    毒品危害防制條例第18條第1 項前段定有明文。又關於沒收
    因無「責任共同原則」的適用，故以屬於犯人所有之物為沒
    收要件時，相關犯罪參與者就其他行為人所有之物不予諭知
    沒收。但是就不問屬於犯人與否均予沒收之違禁物為義務沒
    收時，相關犯罪參與者自不因此而不宣告沒收或沒收銷燬（
    最高法院109 年度台上字第298號刑事判決可為參考）。扣
    案之甲基安非他命1包（含無法與毒品分離且無分離實益的
    包裝袋1個）係被告共同運輸之第二級毒品，揆諸上開規定
    ，自應依毒品危害防制條例第18條第1 項前段規定，諭知沒
    收銷燬；至於鑑識耗損部分，既然已經滅失，所以不再諭知
    沒收銷燬。
據上論斷，應依刑事訴訟法第299 條第1 項前段，判決如主文。
本案經檢察官黃偉提起公訴及到庭執行職務。
中　　華　　民　　國　　111 　年　　8 　　月　　17　　日
                  刑事庭 審判長 法  官  李宛玲
　　　　　　　　                法  官  陳立祥
                                法　官  陳順輝
以上正本證明與原本無異。
如不服本判決，應於收受判決後20日內向本院提出上訴書狀，並
應敘述具體理由；其未敘述上訴理由者，應於上訴期間屆滿後20
日內向本院補提理由書（均須按他造當事人之人數附繕本）「切
勿逕送上級法院」。
中　　華　　民　　國　　111 　年　　8 　　月　　17　　日
                                書記官  祝語萱